臺灣高等法院刑事判決　　　　　　　　　　　　　九十一年度上易字第一一號
　　上　訴　人
　　即　被　告　丙○○
右上訴人因詐欺案件，不服臺灣台北地方法院九十年度易字第一九七七號，中華民國
九十一年三月十三日第一審判決（起訴案號：臺灣台北地方法院檢察署九十年度偵緝
字第五六一號）提起上訴，本院判決如左：
    主  文
原判決撤銷。
本件公訴不受理。
    理  由
一、本件公訴意旨略以：丙○○前因偽造文書案件，經臺灣臺北地方法院於民國八十
    六年九月三日以八十六年訴字第一九七號判處有期徒刑三月，並於八十七年六月
    一日執行完畢，仍不知警惕，竟於八十九年六月十九日，向丁○○聲稱有顧客欲
    購買丁○○之友人廖秋旭委託丁○○出售之車牌號碼Ｓ九—八一八三號自用小客
    車，並要求丁○○將上開自用小客車開至台北市○○路與延吉街口之「丹緹咖啡
    店」，雙方並商議車價為新臺幣（下同）一百四十五萬元整，丙○○並佯稱買主
    因要辦理汽車貨款，需告訴人簽立汽車買賣合約書及讓渡書，並交付汽車行車執
    照正本、領牌登記書及汽車鑰匙等，使丁○○陷於錯誤而將汽車行車執照正本、
    領牌登記書等文件、鑰匙及小客車交付予丙○○，丙○○隨即取走前開文件並將
    車開去驗車，嗣後即返回「丹緹咖啡店」，並交付現金十五萬元及支票號碼為Ｆ
    ＡＹ0000000號、面額九十萬元、票載發票日期為八十九年七月三十日之
    支票一紙予丁○○，惟因與約定車價不符，丙○○遂表示要去籌錢而離去，並旋
    於同日下午三時許，將上開小客車以九十五萬元轉售予甲○○，並將前開文件、
    鑰匙及小客車交付與甲○○，而丁○○因於咖啡店內等候多時仍未見丙○○返回
    ，始知受騙。因認被告丙○○涉有刑法第三百三十九條第一項之意圖為自己不法
    之所有，以詐術使人將第三人之物交付罪嫌等語。
二、按同一案件繫屬於有管轄權之數法院者，由繫屬在先之法院審判之，不得為審判
    之法院就起訴之案件，應諭知不受理之判決，刑事訴訟法第八條前段、第三百零
    三條第七款，分別定有明文。此乃因一事不再理為刑事訴訟法上一大原則，蓋對
    同一被告之一個犯罪事實，祇有一個刑罰權，不容重複裁判，故檢察官就同一事
    實無論其為先後兩次起訴或在一個起訴書內重複追訴，法院均應依刑事訴訟法第
    二百九十五條第二款（舊法，即現行刑事訴訟法第三百零三條）就重行起訴部分
    諭知不受理之判決；又法院對於提起自訴或公訴之案件，應先為形式上之審理，
    如經形式上審理後，認為欠缺訴訟之要件，即應為形式之判決，毋庸再為實體上
    之審理（最高法院五十五年台非字第一七六號、七十二年台上字第四四八一號判
    例參照）。
三、經查被告丙○○被訴於民國八十九年六月十五日，透過丁○○得知廖秋旭欲託丁○○出售其所有，車牌號碼ＳＰ－八一八三號賓士牌自小客車一部，丁○○並將
    該車置於桃園市○○路二七七號德寶車行內展示，丙○○竟意圖為自己不法之所
    有，於翌日打電話向丁○○稱有一黃姓友人欲購車，並約定價金新臺幣（下同）
    一百四十五萬元，於該月十九日十一時在臺北市○○路與延吉街口交車後，復向
    不知情之甲○○稱其欲出售賓士自小客車一部，雙方約定於十九日十四時在臺北
    市○○○路捷運敦南站碰面看車；十九日十一時許，丁○○依約將車開至約定處
    後，丙○○假意要驗車及查對資料，要求丁○○先交付車子、廖秋旭身分證影本
    、領牌登記書影本、行車執照正本，並使丁○○以廖秋旭代理人身分簽署讓渡書
    一份後，即將車開至與甲○○相約處，以現金九十五萬元成交，將車及過戶資料
    交與甲○○，隨後再返回丁○○處，交付現金十五萬元及乙○○為發票人，帳號
    八０三七一一號，號碼Ｙ0000000號，付款人為中國農民銀行松山分行，
    面額九十萬元之支票一紙與丁○○，並偽稱尾款四十萬元於二日後交付，隨即將
    車開走，並避不見面。當月二十日，因丁○○聯絡不上丙○○而起疑，即與原車
    主廖秋旭商量將車子過戶至丁○○名下，於甲○○欲辦理過戶時，因證照不符無
    法過戶時，報警處理，雙方始知均已受騙。另於八十九年六月二十二日，丙○○
    得知章朝貴為經營蝦子養殖，經其母親章葉好同意，欲出售章葉好名下所有，彰
    化市○○○段地號二五０之一六、二五０之一七、二五０之八一、二五０之八二
    、二五０之八三、二五０之一一０號等筆土地，以籌措三百萬元資金，丙○○即
    承前之不法所有意圖，對章葉好母子稱已覓得買主戴弘毅，願以三百三十餘萬（
    含稅）承購，並約定由章朝貴母子取得三百萬元，餘充為丙○○之佣金；同年六
    月二十九日，丙○○邀集章葉好、戴弘毅、代書白玉慈及另一不詳姓名之人在臺
    北縣三重市○○路上之真鍋咖啡館簽約，並特別約定該買賣契約之簽章與交付款
    項由丙○○全權處理，戴弘毅當場支付三十萬元現金與丙○○，丙○○隨即向章
    葉好稱因急需用錢，先取其中二十五萬元作為佣金，僅交付五萬元與章朝貴；七
    月三日，丙○○向戴弘毅稱需再付三十萬元訂金，並約定於七月七日辦妥過戶手
    續後，再收取一百四十萬元尾款，七月五日及七日，丙○○即向戴弘毅索取現金
    共一百七十萬元後，即逃逸無蹤。嗣因章朝貴於七月八日與戴弘毅聯絡，經告知
    丙○○已先後取走二百萬元，始知受騙。案經丁○○、章朝貴訴由內政部警政署
    刑事警察局移送偵辦。因認被告連續犯刑法第三百三十九條第一項之罪嫌。案經
    台灣桃園地方法院檢察署檢察官於九十年七月三日偵查終結（同年月十一日公告
    ）。並於九十年七月二十七日繫屬於台灣桃園地方法院，經該法院九十年度易字
    第一七四五號於九十一年三月廿九日判處有期徒刑一年二月（就被告所犯詐欺章
    朝貴部分）。就詐欺丁○○部分，則認為同一案件向台灣台北地方法院自訴丙○○及丁○○詐欺，經該院於九十年五月七日以八十九年度自字第六八六號判決被
    告無罪，並於同年八月二十日確定在案，因而就丙○○被訴詐欺丁○○部分，不
    另為免訴之諭知。被告不服該判決，業於九十一年四月十六日提起上訴，惟迄今
    尚未送卷至二審審理，故該案尚未確定（繫屬在先，下稱前案）。此有起訴書、
    判決書、法務部全國前案查詢表在卷可稽，並經被告丙○○供明在卷。惟台灣台
    北地方法院檢察署檢察官，就同一犯罪事實（詐欺丁○○部分，又於九十年十一
    月二十六日提起公訴，並於九十年十二月十九日繫屬於台灣台北竹地方法院（繫
    屬在後，下稱後案），有該院收文戳記可按。經核前後二案，犯罪事實相同，自
    屬同一案件。茲原審法院於九十一年三月十三日就該後案判決時，上開前案，既
    尚未確定，又未經共同之直接上級法院裁定准予合併審判，自不得審判，竟仍為
    實體判決，揆之前開說明，該後案判決部分，自屬於法有違。應由本院將原判決
    撤銷，另行判決諭知不受理，以資糾正。
據上論結，應依刑事訴訟法第三百六十九條第一項前段、第三百六十四條、第三百零
三條第七款，判決如主文。
本案經檢察官蔡瑞宗到庭執行職務。
中      華      民      國    九十一    年      五      月     三十     日
                              臺灣高等法院刑事第十七庭
                              審判長法  官  陳  正  雄
                                        法  官  許  宗  和
                                        法  官  許  錦  印
右正本證明與原本無異。
不得上訴。
                                        書記官  楊  妙  恩
中      華      民      國    九十一    年      五      月    三十一    日
